臺灣彰化地方法院民事判決　九十二年度訴字第六七八號
　　原　　　告　台灣中小企業銀行股份有限公司
　　法定代理人　甲○○
　　訴訟代理人　丙○○
　　被　　　告　戊○○
　　　　　　　　癸○○
　　　　　　　　丁○○○
　　　　　　　　乙○○○
　　　　　　　　辛○○
　　兼右五人訴
　　訟代理人　　壬○○　　　住台北縣板橋市○○○路一四五號
　　被　　　告　庚○○　　　住台北市○○區○○路一段九四巷二弄四號四樓
　　兼右一人特
　　別代理人　　己○○　　　住台北縣板橋市○○○路一四五號
右當事人間請求清償借款事件，本院於民國九十三年二月五日言詞辯論終結，判決如
左：
  主      文
被告等應連帶給付原告新台幣壹佰肆拾陸萬零貳佰捌拾肆元，及自民國八十九年六月
十八日起，到清償日止，按週年利率百分之八．七六計算的利息，並自民國八十九年
七月十九日起，到民國九十年一月十八日止，按上述利率百分之十，自民國九十年一
月十九日起，到清償日止，按上述利率百分之二十計算的違約金。
訴訟費用由被告等連帶負擔。
本判決於原告以新台幣肆拾玖萬元提供擔保後，得為假執行。但被告等如於執行標的
物拍定、變賣前，以新台幣壹佰肆拾陸萬零貳佰捌拾肆元為原告預先提供擔保，得免
為假執行。
    事      實
甲、原告方面：
一、聲明：如主文第一項所示，並願意提供擔保，聲請宣告假執行。
二、陳述：
（一）被告庚○○邀同被告等之被繼承人廖修圳為連帶保證人，在民國八十三年七月
      十八日簽立借據及授信約定書，向原告借款新台幣一百九十五萬元，約定應在
      九十八年七月十八日償還，利息依年率百分之八．六五計付，嗣後並按原告的
      基本放款利率加百分之０．二四機動調整，目前年率為百分之八．七六，本金
      及利息以每個月為一期，分一百八十期平均攤還，遲延履行時，即喪失期限利
      益，視為全部到期，除仍按上述利率計息外，逾期在六個月以內，按照上述利
      率百分之十，逾期在六個月之上，按照上述利率百分之二十加付違約金。然被
      告庚○○自八十九年六月十八日起，即不再依約繳付本、息，依照前述約定，
      本件借款視為全部到期，被告庚○○及廖修圳的繼承人即被告癸○○、己○○
      、壬○○、丁○○○、乙○○○、辛○○、戊○○等應立即償還，但經催討後
      ，仍積欠一百四十六萬零二百八十四元的本金及其利息、違約金未為清償，爰
      依據借貸、連帶保證及繼承的法律關係，提起本訴。
（二）查廖修圳於八十六年一月二十四日死亡，被告等人為其法定繼承人，且未依法
      拋棄繼承，依民法第一千一百五十三條規定，被告癸○○、己○○、壬○○、
      丁○○○、乙○○○、辛○○、戊○○等即應就其被繼承人廖修圳的債務負連
      帶責任。
乙、被告方面：
一、聲明：（一）駁回原告之訴。（二）如受不利益之判決，願意提供擔保，聲請宣
    告免為假執行。
二、陳述：
（一）原告主張被告庚○○於八十三年間邀同被告等之被繼承人廖修圳為連帶保證人
      向原告借款一事，被告等予以否認，原告提出的借據及授信約定書上有關「庚○○」、「廖修圳」的名字或印文，是否為庚○○、廖修圳的署名或用印，尚
      有疑慮，不足作為證據。故原告主張對庚○○、廖修圳借款債權存在的事實，
      即應由原告負舉證之責。
（二）縱認被告庚○○確有向原告借款，惟廖修圳是否有為該項債務擔任連帶保證人
      ，也屬有疑，應由原告舉證。退一步而言，即使廖修圳確有擔任連帶保證人，
      惟依民法第七百四十五條規定：「保證人於債權人未就主債務人之財產強制執
      行而無效果前，對於債權人得拒絕清償。」，原告在未就主債務人即被告庚○○求償或對其財產強制執行而無效果前，被告癸○○、己○○、壬○○、丁○○○、乙○○○、辛○○、戊○○等自得拒絕清償。
（三）原告主張按原利率加計一成或二成的違約金，顯然過高，請審酌廖修圳已逝世
      多年，且被告庚○○目前仍因車禍而無意識臥病在床，其餘被告等人多為經濟
      無著，又須支付被告庚○○的醫療費用等情，依民法第二百五十二條規定，酌
      減或免除違約金。
    理      由
一、原告主張被告庚○○邀同被告等之被繼承人廖修圳為連帶保證人，在民國八十三
    年七月十八日簽立借據及授信約定書，向原告借款一百九十五萬元，約定應在九
    十八年七月十八日償還，利息依年率百分之八．六五計付，嗣後並按原告的基本
    放款利率加百分之０．二四機動調整，目前年率為百分之八．七六，本金及利息
    以每個月為一期，分一百八十期平均攤還，遲延履行時，即喪失期限利益，視為
    全部到期，除仍按上述利率計息外，逾期在六個月以內，按照上述利率百分之十
    ，逾期在六個月之上，按照上述利率百分之二十加付違約金，然被告庚○○自八
    十九年六月十八日起，即不再依約繳付本、息，依照前述約定，本件借款視為全
    部到期，被告庚○○及廖修圳的繼承人即被告癸○○、己○○、壬○○、丁○○○、乙○○○、辛○○、戊○○等應立即償還，但經催討後，仍積欠一百四十六
    萬零二百八十四元的本金及其利息、違約金未為清償等情，已經提出借據、授信
    約定書、印鑑卡、活期存款客戶異動資料、戶籍謄本、台灣台北地方法院家事法
    庭函及台灣基隆地方法院函等件為證。被告等雖否認被告庚○○有邀同被告等之
    被繼承人廖修圳為連帶保證人向原告借款的事實，並辯稱原告提出的借據及授信
    約定書上有關「庚○○」、「廖修圳」的名字或印文，是否為庚○○、廖修圳的
    署名或用印，尚有疑慮，不足作為證據等語。然查前述授信約定書上「庚○○」
    、「廖修圳」的名字，是被告庚○○、廖修圳所親自簽署，「庚○○」、「廖修
    圳」的印文，也是被告庚○○、廖修圳所有的事實，已經證人即授信約定書之見
    簽人陳伯餘證述在卷。且上述借據、授信約定書、印鑑卡上「庚○○」的印文，
    經與被告庚○○在八十三年三月二十二日因遷入彰化縣芳苑鄉○○村○○路○○
    段一巷二九號戶籍而在戶籍遷入登記申請書戳記上所蓋「庚○○」的印文，及被
    告庚○○於八十三年四月二十日申請測量，而在二林地政事務所建物（門牌彰化
    縣芳苑鄉○○村○○路○○段一巷二九號）測量成果圖上所蓋「庚○○」的印文
    相核，乃屬同一。又上述借據、授信約定書上「廖修圳」的印文，經與廖修圳留
    存在台北縣瑞芳鎮戶政事務所之印鑑條上「廖修圳」的印文比對結果，也為相同
    。再參考證人賴珈汶證稱：「這些取款、存款、匯款是我們公司會計黃秀惠辦理
    的，當時我弟弟賴彥銘跟我說庚○○要借二萬元，我同意借他，就請會計將二萬
    元轉入庚○○的帳戶裡面。」、「（問：庚○○是否曾經在珈興精密工業股份有
    限公司工作？）是的。我是珈興公司的負責人。」、「（問：庚○○是否曾經購
    買芳苑鄉○○路○○段一巷二十九號的房屋？）有的。庚○○買這房屋有繳貸款
    ，他是向臺灣中小企業銀行貸款的，庚○○曾經拿他繳息的收據給我看，問我看
    這樣對不對。」等語，此並有存款憑條附卷可稽等情，足見被告庚○○確有邀同
    廖修圳擔任連帶保證人向原告借款無誤。因此，被告等所辯，尚難採信，應認原
    告的主張為真正。
二、按廖修圳既為連帶保證人，且上述借據第六條第一項及授信約定書第十一條也明
    白約定，廖修圳對於其所保證的債務，於被告庚○○不依約履行時，應立即負責
    ，如數付清借款，可見廖修圳已拋棄先訴抗辯權。則為廖修圳繼承人之被告癸○○、己○○、壬○○、丁○○○、乙○○○、辛○○、戊○○等辯稱，原告在未
    就主債務人即被告庚○○求償或對其財產強制執行而無效果前，其等得拒絕清償
    等語，即不足憑採。
三、被告等另辯稱原告主張按原利率加計一成或二成的違約金，其違約金顯然過高，
    請求酌減或免除違約金等語。但本件借款的利率為年率為百分之八．七六，按該
    利率計算一成或二成的違約金，其違約金的利率也僅有年率百分之０．八七六或
    百分之一．七五二，斟酌一般銀行所定違約金的利率及現時社會經濟狀況，尚難
    認為過高，本院因不予酌減或免除。因此，被告等此部分所辯，也不能採取。
四、被告庚○○為借款人，於借款視為全部到期後，即有返還借款及給付利息、違約
    金的義務；被告癸○○、己○○、壬○○、丁○○○、乙○○○、辛○○、戊○○等人為連帶保證人廖修圳的繼承人，自應繼承廖修圳的連帶保證債務。從而，
    原告依據借貸、連帶保證及繼承的法律關係，請求被告等應連帶給付一百四十六
    萬零二百八十四元，及自八十九年六月十八日起，到清償日止，按週年利率百分
    之八．七六計算的利息，並自八十九年七月十九日起，到九十年一月十八日止，
    按上述利率百分之十，自九十年一月十九日起，到清償日止，按上述利率百分之
    二十計算的違約金，為有理由，應予准許。
五、兩造各陳明願意提供擔保，聲請宣告假執行或免為假執行的宣告，核皆無不合，
    爰分別酌定相當的擔保金額，予以准許。
六、結論：本件原告之訴為有理由，本院依據民事訴訟法第八十五條第二項、第三百
    九十條第二項、第三百九十二條第二項，判決如主文所示。
中　　　華　　　民　　　國　　九十三　　年　　　二　　　月　　 十九 　　日
                                        民事第二庭
~B法　　　官　廖國佑
右為正本係照原本作成。
如對本判決上訴，應於判決送達後二十日內向本院提出上訴狀。
中　　　華　　　民　　　國　　九十三　　年　　　二　　　月　　 十九 　　日
~B法院書記官　莊素美
